【裁判字號】    98,勞上易,7
【裁判日期】    980601
【裁判案由】    給付退休金
【裁判全文】
臺灣高等法院臺中分院民事判決         98年度勞上易字第7號
上  訴  人  羽田機械股份有限公司
法定代理人  甲○○
被  上訴人  乙○○
                        號
上列當事人間請求給付退休金事件，上訴人對於臺灣彰化地方法
院97年度勞訴字第32號第一審判決提起上訴，經本院判決如下:
    主  文
原判決廢棄，發回台灣彰化地方法院。
    事實及理由
一、按第一審之訴訟程序有重大之瑕疵者，第二審法院得廢棄原
    判決，而將該事件發回原法院。但以因維持審級制度認為必
    要時為限。民事訴訟法第451條第l項定有明文。又破產人因
    破產之宣告，對於應屬破產財團之財產喪失其管理及處分權
    ，關於破產財團之訴訟即無訴訟實施權，其喪失之管理及處
    分權既由破產管理人行之，此項訴訟自應以破產管理人為原
    告或被告，當事人始為適格。最高法院著有27年上字第2740
    號判例足稽。
二、查本件上訴人公司於民國（下同）95年7月13日經台灣台北
    地方法院裁定終止重整，並宣告破產，有該院85年度整字第
    l號、台灣高等法院97年度破抗字第41號、最高法院97年度
    台抗字第442號裁定書附卷足稽。被上訴人亦提出上訴人破
    產管理人甲○○律師之通知函等為証。足証上訴人公司之法
    定代理人應為破產管理人卷可憑。是則上訴人主張其公司之
    法定代理人甲○○律師始為適格。次查被上訴人在97年9月
    第一審支付命令聲請狀上竟載葉林月昭為上訴人即第一審被
    告公司之法定代理人，致上訴人於本件訴訟之第一審訴訟程
    序未經合法代理，而遭敗訴之判決，有被上訴人之支付命令
    聲請狀、第一審之送達通知書、言詞辯論筆錄等附於原審卷
    可稽。按當事人之法定代理權有無欠缺，為法院應依職權調
    查之事項，乃原審未察，對未經合法代理之第一審被告逕為
    實體之判決，其訴訟程序自屬有重大之瑕疵，基此所為之判
    決，亦屬違背法令。再者，第一審之訴訟程序有重大瑕疵者
    ，第二審法院得廢棄原判決，而將該事件發回原審法院。笪
    以維持審級制度認為必要者為限。又此項判決得不經言詞辯
    論為之。民事訴訟法第451條第l項、第453條分別定有明文
    。而本件上訴人復未到庭表示是否同意由第二審法院就該事
    件自為實體之裁判，以補正上開訴訟程序之瑕疵。則為維持
    審級制度，自有將本事件發回原審法院更為裁判之必要。從
    而，上訴人執此指摘原判決不當，求予廢棄，將本事件發回
    原審法院更為裁判，以維審級之利益，白屬有理由。爰將原
    判決廢棄，發回原審法院重行審理，以符法制。
三、據上論結，本件上訴為有理由，依民事訴訟法第453條、第4
    51條第l項，判決如主文。
中    華    民    國    98    年    6     月    1     日
                  民事第六庭    審判長法  官  袁再興
                                      法  官  陳賢慧
                                      法  官  吳惠郁
以上正本係照原本作成。
不得上訴。
                                      書記官  張惠彥
中    華    民    國    98    年    6     月    2     日
                                                      Ｖ


司法院資訊處製作；財團法人民間司法改革基金會備份。
